【裁判字號】    97,訴,106
【裁判日期】    970424
【裁判案由】    侵權行為損害賠償
【裁判全文】
臺灣苗栗地方法院民事判決               97年度訴字第106號
原      告  甲○○
                        號2樓.
                        3樓
被      告  乙○○
                        號
上列當事人間請求侵權行為損害賠償事件，本院於民國97年4 月
10日言詞辯論終結，判決如下：
    主  文
被告應給付原告新臺幣貳萬元。
原告其餘之訴駁回。
訴訟費用由被告負擔百分之二，餘由原告負擔。
本判決原告勝訴部分，得為假執行。
    事實及理由
一、原告主張：(一)其於苗栗縣苗栗市○○路590 號經營檀香山香
    舖，並將店前空地出租予訴外人林淑惠開設「媚力四射」檳
    榔攤，因被告追求林淑惠，經常至檳榔攤閒聊或喧鬧，被告
    於民國96年10月21日下午4 時55分許，再至上開檳榔攤，並
    與林淑惠發生爭吵，原告出面制止，被告竟在路旁之公共場
    所，以客語「屌你媽大雞巴」等語侮罵原告，被告上開犯行
    ，經臺灣苗栗地方法院檢察署（下稱苗栗地檢署）檢察官偵
    查後提起公訴，嗣經本院刑事庭以97年度苗簡字第129 號依
    公然侮辱罪判處有罪確定。(二)原告自幼庭訓嚴格，接受良好
    教育，對已故父母感恩有加，被告前開行為，對原告之精神
    上造成相當程度之痛苦，經常因此失眠，甚且曾因思及被告
    侮辱之行為，悲憤難當，致暈倒休克而送醫急救。爰依侵權
    行為之法律關係，請求被告賠償精神慰撫金新臺幣（下同）
    990,000 元等語；並聲明：被告應給付原告990,000 元。
二、被告則以：其尊重刑事判決，沒有提起上訴，對於刑事判決
    所認定之事實沒有意見，因其當天喝很多酒，到底有無辱罵
    原告之事，其自己都記不清楚，事發後，其曾與父親及姑姑
    備妥水果一同前往原告家中道歉，但原告拒不接受等語，資
    為抗辯，並聲明：原告之訴駁回。
三、得心證之理由：
（一）按因故意或過失，不法侵害他人之權利者，負損害賠償責
      任。次按不法侵害他人之身體、健康、名譽、自由、信用
      、隱私、貞操，或不法侵害其他人格法益而情節重大者，
      被害人雖非財產上之損害，亦得請求賠償相當之金額。民
      法第184 條第1 項前段、第195 條第1 項前段分別定有明
      文。
（二）經查：原告主張其於前開時地遭被告以客語「屌你媽大雞
      巴」等語加以辱罵等情，為被告所不爭執，而被告因前述
      公然侮辱之犯行，經苗栗地檢署檢察官以96年度偵字第55
      42號提起公訴，嗣經本院刑事庭以97年度苗簡字第129 號
      判處拘役20日，如易科罰金以新臺幣1,000 元折算1 日確
      定在案等事實，有上開刑事判決書、臺灣高等法院被告前
      案紀錄表各1 份附卷可憑，並經本院依職權調閱前開刑事
      案件卷宗核明無誤，堪信原告上開主張均為真實。被告既
      於上開公眾得共見共聞之場所，以客語「屌你媽大雞巴」
      等語侮罵原告，顯係故意以不法方法侵害原告之人格權，
      揆諸前揭法條規定，應就原告因此所受之非財產上之損害
      負賠償責任。
（三）次查：原告自陳其為高商畢業，曾至私立輔仁大學進修班
      就讀，目前開設金香店，為自營商號負責人，被告則為高
      職畢業，目前從事科技公司外包廠商之晚班工作，每月收
      入約為2 萬餘元。又被告陳稱其於事發後，曾與父親及姑
      姑備妥水果一同前往原告家中道歉，但原告拒不接受等情
      ，亦為原告所是認無訛，但原告於本院審理中仍然表示已
      遭被告侮辱，不用再談道歉之問題，而未接受被告之致歉
      。本院綜合審酌被告所受教育程度尚非甚高，且兩造間前
      此並無深仇大怨，僅因細故發生口角，被告一時衝動出言
      侮辱原告，事後已有悛悔之意，並曾在長輩帶領之下親自
      前往原告家中，欲對原告表達歉意，卻未為原告所接受，
      爰斟酌原告人格權因此所受損害程度，及被告於事發後曾
      對原告表明歉意之態度，並以兩造前開身分、地位、經濟
      能力、收入狀況等條件綜合加以衡量，認原告就非財產上
      所受損害得請求賠償之金額以20,000元為適當，逾此部分
      之金額，則屬無據，應予駁回。
（四）綜上所述，原告基於侵權行為損害賠償之法律關係，請求
      被告給付非財產上損害20,000元部分，尚非無據，應予准
      許，逾此部分之請求，即無理由，應予駁回。
（五）本件判命被告給付之金額，未逾500,000 元，依民事訴訟
      法第389 條第1 項第5 款規定，就原告勝訴部分，本院應
      依職權宣告假執行。
四、本件事證已臻明確，兩造所提其餘攻擊防禦方法，經本院審
    酌後，核與判決結果不生影響，爰不一一論述，附此敘明。
五、訴訟費用負擔之依據：民事訴訟法第79條。
中    華    民    國    97    年    4     月    24    日
                  民事庭法  官  邱光吾
以上正本係照原本作成
如對本判決上訴，須於判決送達後20日內向本院提出上訴狀
中    華    民    國    97    年    4     月    24    日
                        書記官  葉燕蓉


司法院資訊處製作；財團法人民間司法改革基金會備份。
